【裁判字號】    90,上易,280
【裁判日期】    900622
【裁判案由】    確認債權債務關係存在
【裁判全文】
臺灣高等法院民事判決  九十年度上易字第二八○號
    上  訴  人  甲○○
    被 上訴 人  李永順
右當事人間確認合夥關係存在事件，上訴人對於中華民國九十年三月七日臺灣板橋地
方法院八十九年度訴字第一六八四號第一審判決提起上訴，本院判決如左：
    主      文
上訴駁回。
第二審訴訟費用由上訴人負擔。
    事      實
甲、上訴人方面：
一、聲明：
（一）原判決廢棄。
（二）確認被上訴人與訴外人何妙珊間合夥關係存在。
二、陳述：與原判決記載相同，茲引用之。
三、證據：援用原審之立證方法。
乙、被上訴人方面：
一、聲明：上訴駁回。
二、陳述：與原判決記載相同，茲引用之。
三、證據：援用原審之立證方法。
    理      由
一、本件上訴人起訴主張：上訴人與訴外人（即債務人）何妙珊間強制執行事件（原
    執行法院八十七年度執全字第一四四一號），經原執行法院核發執行命令，禁止
    訴外人何妙珊收取對被上訴人之坐落台北縣淡水鎮○○段二五五、二五六地號土
    地（下稱系爭土地）移轉及分配之債權或為其他處分。詎被上訴人竟聲明異議，
    惟被上訴人與訴外人何妙珊、林賜峰、高進富及李永盛曾於民國（下同）八十一
    年八月十五日簽訂共同購地協議書，以被上訴人為代表人，共同合夥出資購買系
    爭土地，每人所有權應有部分各五分之一，被上訴人與訴外人何妙珊間有合夥關
    係存在等情，求為確認被上訴人與訴外人何妙珊間合夥關係存在之判決。
    被上訴人則以：被上訴人與訴外人何妙珊、林賜峰、高進富及李永盛共同出資購
    買系爭土地，並信託登記為被上訴人所有，該信託關係未終止前，訴外人何妙珊
    、林賜峰、高進富及李永盛均不得對被上訴人主張任何權利等語，資為抗辯。
二、經查上訴人主張伊與訴外人何妙珊間強制執行事件（原執行法院八十七年度執全
    字第一四四一號），經原執行法院核發執行命令，禁止訴外人何妙珊收取對被上
    訴人之系爭土地移轉及分配之債權或為其他處分，被上訴人對之聲明異議；又被
    上訴人與訴外人何妙珊、林賜峰、高進富及李永盛曾於八十一年八月十五日簽訂
    共同購地協議書，以被上訴人為代表人，共同合資購買系爭土地，每人所有權應
    有部分各五分之一之事實，業據其提出原執行法院執行命令、共同購地協議書及
    民事聲明異議狀為證（見原審卷二九、四、三一至三二頁），且為被上訴人所不
    爭執，固堪信為真實。
三、惟上訴人另主張被上訴人與訴外人何妙珊間有合夥關係存在云云，則為被上訴人
    所否認，並以前開情詞置辯。經查：按合夥者，係指二人以上互約出資以經營共
    同事業之契約，除出資外，各合夥人並有損益共同分擔之利害關係，此觀諸民法
    第六百六十七條、第六百七十六條及第六百七十七條之規定至明。本件被上訴人
    固與訴外人何妙珊、林賜峰、高進富及李永盛合資購買系爭土地，惟被上訴人已
    抗辯當初渠等五人僅約定將系爭土地信託登記伊名義，嗣再由大家決定如何處分
    等語（見原審卷二七頁、本院卷二四頁），而訴外人何妙珊亦在原審到場證稱，
    系爭土地係農地，乃信託登記被上訴人名義，當初並未約定如何使用，若要處分
    ，須每人同意等語（見原審卷一七頁），已足証明被上訴人與訴外人何妙珊、林
    賜峰、高進富及李永盛僅係合資購買系爭土地而已，並未約定以購買之土地用以
    經營共同事業（例如合夥購地建屋出售營利）及損益分擔，尚難謂為合夥。
四、綜上所述，被上訴人與訴外人何妙珊間既無合夥關係存在，則上訴人請求確認被
    上訴人與訴外人何妙珊間有合夥關係存在，即屬不應准許。從而，原審所為上訴
    人敗訴之判決，核無違誤。上訴論旨仍執前詞指摘原判決不當，求予廢棄改判，
    為無理由。
五、至兩造其餘之攻擊或防禦方法及未經援用之證據，經本院斟酌後，認為均不足以
    影響本判決之結果，自無逐一詳予論駁之必要，併此敘明。
據上論結：本件上訴為無理由，依民事訴訟法第四百四十九條第一項、第七十八條，
判決如主文。
中      華      民      國      九十    年      六      月    二十二    日
                               臺灣高等法院民事第十三庭
                                   審判長法  官  林  鄉  誠
                                         法  官  劉  清  景
                                         法  官  陳  駿  璧
右正本係照原本作成。
不得上訴。
中      華      民      國      九十    年      六      月    二十六    日
                                         書記官  鄭  淑  昀


司法院資訊處製作；財團法人民間司法改革基金會備份。
